【裁判字號】    92,訴,374
【裁判日期】    920724
【裁判案由】    侵占
【裁判全文】
臺灣板橋地方法院刑事判決                          九十二年度訴字第三七四號
    公  訴  人  臺灣板橋地方法院檢察署檢察官
    被      告  己○○
    選任辯護人  張立業律師
右列被告因侵占案件，經檢察官提起公訴（九十一年度偵字第一二０一０號），本院
判決如左：
    主  文
己○○行使偽造私文書，足以生損害於公眾及他人，處有期徒刑月，如易科罰金，
均以佰元折算壹日。緩刑貳年。
    事  實
一、緣己○○係設於臺北縣三重市○○街七十四號一樓之紘捷企業有限公司（下稱紘
    捷公司）之實際負責人，明知甲○、乙○○○、丙○○、陳宛甄等人並未實際出
    資，仍與渠等基於犯意之聯絡，由己○○委由不知情之新光會計事務所人員戊○○，以甲○為名義負責人，乙○○○、丙○○、陳宛甄為公司股東申請公司設立
    登記（該部分所涉違反公司法之犯嫌未經起訴），後復另行起意，明知甲○、丙○○、陳宛甄、乙○○○等人並未將股份讓予蔡秀真、蔡秀卿、蔡秀惠及蔡中宏
    等人，於民國九十年九月二十五日，利用不知情之新光會計事務所人員戊○○，
    以甲○、丙○○先前於八十八年三月間辦理公司設立登記時即留置於事務所內之
    印章及該事務所因不慎遺失乙○○○、陳宛甄先前所留置之印章而復刻之印章，
    盜蓋於紘捷公司股東同意書上而偽造私文書，並利用不知情之戊○○持前開股東
    同意書行使之，向不知情之經濟部中部辦公室人員辦理將紘捷公司之原有股東甲○、丙○○、陳宛甄、乙○○○等人之股份改由己○○及不知情之蔡秀真、蔡秀
    卿、蔡秀惠及蔡中宏等人承受，足以生損害於經濟部商業司對於公司登記管理之
    正確性。
二、案經甲○、丙○○、陳宛甄、乙○○○告訴及臺北縣政府警察局三重分局報請臺
    灣板橋地方法院檢察署檢察官偵查起訴。
    理  由
一、訊據被告己○○固坦承製作紘捷公司股東同意書，利用會計事務所人員向不知情
    之經濟部中部辦公室辦理將紘捷公司之原有股東甲○、丙○○、陳宛甄、乙○○○等人之股份改由己○○及不知情之蔡秀真、蔡秀卿、蔡秀惠及蔡中宏等人承受
    等情。惟辯稱：當時伊有口頭方式告知甲○將辦理股東變更登記並知會其轉知其
    他人，且當初設立登記後告訴人之印章均未取回，就表示公司可以自行變更登記
    ，而告訴人甲○若未答應變更登記，焉有可能同意辦理變更公司帳戶負責人名稱
    ，再紘捷公司於八十八年設立時之資金新臺幣（下同）一百萬元均係由伊一人出
    資，至於告訴人甲○、丙○○、丁○○、乙○○○僅係借名登記之「人頭股東」
    ，紘捷公司實際上是被告經營及所有，縱使被告己○○未經告訴人等同意擅自為
    股東之變更登記，亦未致生損害於公眾或告訴人等語。經查：
    (1)右揭事實，業據告訴人甲○指述被告並未告知伊要變更股權，伊亦未同意，且
      當時被告變更公司登記時，伊人並不在國內根本不可能同意，當初印章未取回
      ，是因為要報稅用，且九十一年四月一日去變更帳戶負責人，是因為被告告知
      因為伊與被告在大陸有其他投資，常不在台灣，許多銀行往來須由告訴人簽名
      之業務均待伊返台後才能處理，諸多不便，伊不疑有他，始同意變更，並非同
      意轉讓公司股份，否則焉有可能同意股權轉讓後，遲至半年後始辦理銀行變更
      手續等語（詳參偵查卷第八頁正、反面、第四十三頁反面、第六十七頁、九十
      一年三月二十四日刑事告訴補充理由狀），並有甲○之護照、甲○與被告前往
      大陸投資之公司章程影本存卷可按。
    (2)證人即辦理本件公司設立及變更登記之會計人員戊○○證稱：是被告或被告之
      老婆伊已經忘記了，打電話給伊說要變更股權，那時候伊要找甲○但找不到，
      伊是辦理工商登記，因為要作報表，所以辦理登記完畢後印章仍置放於事務所
      ，後來他們說要辦青年貸款所以印章就拿來拿去等語（詳參偵查卷第八十頁、
      第一百二十二頁反面）。是印章之所以未取回係因為製作報表之用，況若表示
      公司可以日後自行變更登記，會計人員亦無須找告訴人甲○確認，被告上開辯
      解顯不足採信。
    (3)再告訴人中僅甲○有實際與被告共同經營公司，渠等並於九十年八十六日共同
      投資大陸之公司，各有股金五十萬元，並有公司章程影本足稽，若被告確有經
      過告訴人甲○同意始為股權變更，則當亦同時前往行辦理負責人變更，若係因
      告訴人甲○往返大陸間，於變更時不在台灣，亦應於甲○回國即當年十月間即
      可前往銀行變更，焉有可能拖到九十一年四月一日始前往銀行為負責人之變更
      ，亦徵告訴人指稱：係因被告告知業務需要始為負責人變更等語足採。
    (4)雖告訴人甲○於偵查中先稱：紘捷公司係由伊出資六十萬元、己○○、丙○○
      、乙○○○、丁○○各出資十萬元等語，後改稱：公司開始設立登記之一百萬
      元確實是己○○出的，但之後伊確實有出資等語，於本院調查時告訴人甲○復
      指稱：公司成立時之一百萬元全由被告出資，但被告提供之一百萬元僅係存放
      於公司銀行戶頭，且購買公司之相關辦公設備等費用均由伊開的票所支付，公
      司之辦公室由伊出面承租、辦公室傢俱由伊出資，又公司籌備成立時，被告曾
      提供一批電腦線材供公司營運，伊與乙○○○、丁○○三人即以現金方式交付
      被告三十餘萬元貨款等語（詳參九十一年度偵字第一二０一０號偵查卷第七頁
      反面、第二０四頁正、反面、本院九十二年三月八日訊問筆錄、九十年三月二
      十四日刑事補充告訴理由狀）。此部分指述前後不一，且丁○○、乙○○○雖
      指稱有提出十萬元，惟係在家中交給甲○，是否確有出資即非無疑，丙○○則
      更坦承自始均未出資等語，再經本院依職權向經濟部中部辦公室調閱紘捷公司
      設立及歷次變更登記事項資料，顯示紘捷公司於八十八年四月十二日設立之初
      ，登記之董事、股東出資額為甲○、己○○、丙○○、乙○○○、丁○○各二
      十萬元，由甲○擔任董事其餘四人為股東，且出資額及種類係現金一百萬元，
      並無現金以外之財產出資，亦有有限公司設立登記事項卡在卷足稽。是公司成
      立之初告訴人等確未出資紘捷公司顯無疑義，事後縱曾提供個人資金支付相關
      費用，僅係其與紘捷公司間之借貸行為，尚難以此認定告訴人等亦有出資，甲○、丙○○、乙○○○、丁○○等人僅為掛名之形式股東，此固無疑義。惟刑
      法上之偽造文書罪所謂足生損害於公眾或他人，係以有足生損害為已足，並不
      以實際上發生損害為必要，固如他人有可受法律保護之利益，因此遭受損害或
      有損害之虞，即難謂非足以生損害。告訴人等人既已同意擔任股東，雖有限公
      司之股東係以其出資負有限責任，是有無出資，出資多寡固影響到與之交易信
      賴，然不僅出資而已，擔任股東即負有一定之權利義務，此並受公司法之規範
      ，主管機關並加以管理，用以保障社會上與公司交易之相對人，是被告其明知
      未經他股同意申請變更登記，自有足生損害公司股東、交易大眾之虞及管理機
      關管理之正確性，被告辯稱：未生損害云云，自不足採。
    (5)綜上，被告所辯均不足採信。此外，並有紘捷公司設立及歷次變更登記事項資
      料在卷足稽，本件事證明確，被告犯行洵堪認定。
二、核被告己○○所為，均係犯刑法第二百十六條、第二百十條之行使偽造私文書罪
    、同法第二百十四條之明知為不實之事項，而使公務員登載於職務上所掌之公文
    書罪（此部分事實已起訴，法條漏列）。被告利用不知情之會計人員偽造私文書
    為間接正犯。其偽造私文書之行為為行使偽造私文書之高度行為所吸收，不另論
    罪。被告以行使偽造私文書為方法達使公務員登載不實之結果，是所犯上開二罪
    間有方法結果之牽連關係，應從一重行使偽造私文書處斷。爰審酌被告之素行、
    犯罪之動機、目的、手段、所生危害、犯罪後態度等一切情狀，量處如主文所示
    之刑，並諭知易科罰金之折算標準，以示懲儆。此外被告未曾受有期徒刑以上刑
    之宣告，有台灣高等法院檢察署刑案紀錄簡覆表乙件在卷可稽，經此教訓後，應
    知警惕，當無再犯之虞，本院因認對其所宣告之刑，以暫不執行為適當，爰併予
    宣告緩刑二年，以勵自新。另公訴人指稱股東同意書屬被告所有云云，按公司股
    東同意書製作後係提出於經濟部辦理股權之變更事宜，無從屬被告所有之物，公
    訴人聲請宣告沒收云云，容有誤會，附此敘明。
據上論斷，應依刑事訴訟法第二百九十九條第一項前段，刑法第二百十六條、第二百
十條、第二百十四條、第五十五條、第七十四條第一款、第四十一條第一項前段，罰
金罰鍰提高標準條例第一條前段、第二條，判決如主文。
中      華      民      國    九十二    年      七      月  二十四    日
                              臺灣板橋地方法院刑事第四庭
                                  法  官    徐  子  涵
右正本證明與原本無異。
如不服本判決，應於判決送達後十日內向本院提出上訴狀。
                                  書記官    彭  麗  紅
中      華      民      國      九十二      年    七    月   二十八     日
附錄本案論罪科刑法條：
刑法第二百十條
偽造、變造私文書，足以生損害於公眾或他人者，處五年以下有期徒刑。
刑法第二百十四條：明知為不實之事項，而使公務員登載於職務上所掌之公文書，足
                  以生損害於公眾或他人者，處三年以下有期徒刑、拘役或五百元
                  以下罰金。
刑法第二百十六條：行使第二百十條至第二百十五條之文書者，依偽造、變造文書或
                  登載不實事項或使登載不實事項之規定處斷。


司法院資訊處製作；財團法人民間司法改革基金會備份。
